臺灣高等法院刑事判決　　　　　　　　　　　　　　九十年度上訴字第三一二四號
　　上　訴　人　臺灣宜蘭地方法院檢察署檢察官
　　被　　　告　乙○○
　　選任辯護人　柯士斌
　　　　　　　　黃豪志
　　　　　　　　葉民文
右上訴人因被告偽造文書案件，不服臺灣宜蘭地方法院八十八年度訴字第一七四號，
中華民國九十年八月九日第一審判決（起訴案號：臺灣宜蘭地方法院檢察署八十七年
度偵續字第三七號）提起上訴，本院判決如左：
    主  文
上訴駁回。
    理  由
一、公訴意旨略以：被告乙○○與甲○○（業經本院八十八年度上訴字第二六七０號
    判決判處有期徒刑三年十月）原屬舊識，因甲○○無力償還積欠被告乙○○之新
    臺幣（下同）七、八百萬元，被告乙○○竟勸誘甲○○提出其母即告訴人丙○○
    所有之土地所有權狀至宜蘭縣頭城鎮農會（下稱頭城農會）辦理抵押借款，然經
    甲○○表示其母丙○○應不可能出面辦理抵押借款之對保事宜，導致被告乙○○
    之提議一度作罷。嗣被告又再告知甲○○仍可辦理抵押貸款後，由甲○○單獨竊
    取丙○○所有，坐落宜蘭縣員山鄉○○○段七六五地號（重劃前為宜蘭縣員山鄉
    ○○段洲子小段二五０之二一號、二五０之二二號）之土地所有權狀及印章，於
    民國八十五年四月十七日未經告訴人丙○○同意下，以告訴人為義務人兼債務人
    ，被告乙○○為債務人之名義，偽造告訴人與頭城農會訂立抵押權設定契約書，
    且未經告訴人對保，逕將丙○○所有之前開土地向頭城鎮農會設定八百四十五萬
    元之最高限額抵押權，作為被告乙○○向頭城農會借款之擔保，並於同年月三十
    日向宜蘭縣宜蘭地政事務所申請抵押權設定登記，同年五月二日登記完畢。另被
    告乙○○持告訴人所有之土地所有權狀及印章向頭城農會貸得之六百五十萬元均
    悉歸被告乙○○取得，足以生損害於丙○○及地政機關登記之正確性。因認被告
    涉犯刑法第二百十條、第二百十六條之行使偽造私文書罪及第二百十四條之使公
    務員登載不實事項等罪嫌。
二、公訴人認被告涉犯上開罪嫌，無非以告訴人丙○○指訴、證人甲○○證言，及卷
    附抵押權設定契約書、土地謄本等文件為論據。訊據被告固坦承於八十五年四月
    十七日，以丙○○所有坐落於宜蘭縣員山鄉○○○段七六五地號土地，為頭城農
    會設定八百四十五萬元之最高限額抵押權，向該農會借款六百五十萬元等情，然
    堅決否認有偽造文書犯行，辯稱：八十五年初，馮女表示友人拖欠，急需支付票
    款七、八百萬元，欲以土地扺押貸款。因父母在宜蘭素有名望，須至頭城農會借
    款，以免他人知道。而被告為頭城農會會員，與該農會有支票融資票貼往來，經
    馮女多次央託後，乃帶往頭城農會洽詢貸款事宜，經農會人員表示加入會員始能
    辦理。後馮女稱需款孔急，即央求被告暫時出名貸款，被告礙於情面，始同意所
    求，惟一切貸款手續，均由馮女自行到頭城農會辦理。嗣於四月二十三日上午十
    時許，馮女通知被告至農會對保，並於理事長辦公室內見及總幹事游柑淇、馮女
    及一名據稱為馮女母親之老婦人。迨至五月三日上午八時許，馮女來電囑被告前
    去頭城農會領款，當日下午二時，農會人員表示現金不夠，並提出農會在合作金
    庫宜蘭支庫，帳號七六四，面額六百五十萬元，指定受款人為被告之支票一紙。
    被告即與馮女約在合庫領款，迨兌領現金後，馮女將三百萬元現金交付被告，表
    示投資被告夫婦經營之砂石廠後，即將其餘三百五十萬元帶至對面宜蘭信用合作
    社。嗣因縣府下令蘭陽溪禁採砂石，致砂石廠利潤降低，馮女即欲收回投資款項
    ，被告乃開立面額三百零八萬八千元之支票交付馮女，並無與馮女共同偽造丙○○名義向頭城農會設定抵押權借款等語。
三、按犯罪事實應依證據認定之，無證據不得認定其犯罪事實；又不能證明被告犯罪
    者，應諭知無罪之判決，刑事訴訟法第一百五十四條、第三百零一條第一項分別
    定有明文。又認定犯罪事實應依證據，為刑事訴訟法所明定，故被告否認犯罪事
    實所持之辯解，縱屬不能成立，仍非有積極證據足以證明其犯罪行為，不能遽為
    有罪之認定；而認定不利於被告之事實，須依積極證據，苟積極證據不足為不利
    於被告事實之認定，即應為有利於被告之認定，更不必有何有利之證據（最高法
    院三十年度上字第一八三一號、三十年上字第八一六號判例參照）。另告訴人之
    指述，係以使被告受刑事訴追為目的，是其陳述是否與事實相符，仍應調查其他
    證據以資審認（最高法院三十年上字第八一六號、五十二年臺上字第一三ＯＯ號
    判例參照）。
四、經查：
（一）告訴人所有坐落宜蘭縣員山鄉○○○段七六五地號之土地，確於八十五年五月
      二日為頭城農會設定最高限額八百四十五萬元抵押權，有土地登記簿謄本、抵
      押權設定登記資料在卷可稽。而告訴人於八十七年三月十日告訴狀及嗣後偵查
      、原審、本院調查時均稱：八十七年二月四日突接獲臺灣宜蘭地方法院八十七
      年度羅拍字第二十八號拍賣抵押物裁定後，始知上開所有土地遭人擅自設定抵
      押權等語，顯見告訴人不知該筆土地設定抵押權之經過，告訴人指訴被告參與
      偽造行為，當屬臆測之詞。公訴人以告訴人指訴、土地登記簿謄本、抵押權設
      定登記資料，據以認定被告有本件偽造文書犯行，要屬速斷。
（二）本件抵押借款係甲○○竊取告訴人所有上開土地所有權狀及偽刻告訴人印章後
      ，再與被告持至頭城農會辦理等情，業據證人甲○○於原審及本院結證屬實。
      而頭城農會承辦本件抵押貸款人員係林昭平；保證人為該農會理事長關得基，
      有放款批覆書、借款申請書、擔保放款借據、宜蘭縣頭城鎮農會授信約定書、
      個人資料表、徵信報告表、切結書、他項權利證明書、抵押權設定契約書、不
      動產抵押契約、宜蘭縣頭城鎮戶政事務所印鑑證明書、土地所有權狀及資產抵
      押放款帳等在卷可稽（見八十七年度偵續字第三七號卷第六三至七○頁）。則
本件貸款經過，及被告與甲○○間是否有犯意聯絡，自應以證人甲○○、林昭
      平、關得基證言，及上開放款批覆書等文件為依據。
  １、證人甲○○於八十七年七月三十日偵查中證稱：「我先前欠黃女七、八百萬元
      ，黃女要求我先清償，我稱沒辦法清償，對於我母親的土地，當初我也知道對
      保沒有所有權人不行，但黃女對我說頭城農會很熟，她會請關得基辦得很好，
      在辦理本件抵押權設定前我有告知黃女稱我母親不可能以她土地設定抵押，而
      且不可以讓我母親知道，但她還是辦。乙○○不知系爭土地設定相關資料為我
      竊取得手。」（見八十七年度偵字第九六二號卷第一一二頁）及至八十八年二
      月八日偵查中證稱：「因我欠乙○○七、八百萬元，她向我催討，我說只有我
      母親有土地，她說拿權狀來看看，也要去農會問看看，她想問理事長看看能否
      抵押借錢，原先農會說不可以，因為借錢要對保，我說我母親不可能出來對保
      ，因為她不知道，也不可能讓我母親知道，後來又說可以辦，我母親的資料是
      我偷來的。我沒跟乙○○明說我取得資料不正當，但我隱隱約約的說我母親不
      可能出來對保，她應該知道。」（見八十七年度偵續字第三七號偵查卷第一○
      三頁）迨至本院調查時證稱：「當時我在乙○○賭場賭博欠她很多錢，她問我
      有沒有土地，我說有是有，不過是我媽的名義，但我媽無法出來作保證人簽名
      ，她說我媽無法出來對保沒關係，她自有辦法。我沒有向乙○○說土地權狀是
      我向我媽偷得之事，我只向她說土地權狀我有辦法拿到而已。我當時沒有向乙○○說明我媽無法出來對保的原因，我只向她說我媽不可能出來對保而已，但
      就常理來講我媽既無殘障行動又無不便，她無法出來對保，顯然提供貸款的土
      地權狀來源不明不白，而且當時我只心存趕快將錢借出來，讓她週轉順利，我
      則趕快將貸款還清的心態貸款。所用我媽的印鑑證明，是我向我媽拿的，其他
      貸款所需的證件也是我提供的。」（見本院九十年十二月十一日訊問筆錄）依
      證人甲○○上開證言，甲○○固曾向被告明白或隱約表示「我母親不可能出來
      對保」，然甲○○同時坦承「未告訴被告以不正當手段取得土地所有權狀；被
      告不知該土地所有權狀係竊盜取得」、「未告知告訴人無法出來對保之原因」
      。倘被告與甲○○自始即有犯意聯絡，甲○○理應向被告明白說明告訴人不能
      對保之原因；被告亦無不知甲○○係如何取得該所有權狀之理。況甲○○所稱
      「隱隱約約的說」，究竟被告是否確實知情，亦無從查證。足見證人甲○○指
      證被告應知告訴人土地所有權狀係竊取而來，要係個人臆測之詞，依刑事訴訟
      法第一百六十條規定，自不得作為被告犯罪之證據。
  ２、證人甲○○於八十八年九月十四日、九十年二月十五日原審調查時先後證稱：
      「因為我欠乙○○七、八百萬元，沒有錢償還，她說我母親有地，可以還她錢
      ，只要拿印鑑章、所有權狀、身分證影本就有辦法向農會借到錢。我有明講我
      母親不可能去簽名、對保辦理抵押，但乙○○仍要我想辦法拿到這些證件，反
      正你只要拿出來，我就有辦法。」、「八十八年因為她（即乙○○）急用錢，
      她告訴我我母親有很多土地，叫我拿土地所有權狀給她，她就有辦法借到錢。
      我有告訴她我母親不可能出面簽名借錢，她說只要拿給她，她就有辦法去借到
      錢。」（見原審卷第四五、一七四頁）惟被告始終否認甲○○有提及告訴人無
      法出面借款，或曾向甲○○表示「只要拿出所有權狀，就有辦法借得款項」之
      事，甲○○此部分所稱，是否屬實，已不得逕信。且縱甲○○曾向被告表示告
訴人不可能出面簽名，被告亦稱「只要取得告訴人之土地所有權狀，即有辦法
      辦理貸款」；惟被告對甲○○稱「只要取得告訴人之土地所有權狀，即有辦法
      辦理貸款」，自可能包括由甲○○向告訴人詐騙；或自行竊取；或設法經告訴
      人同意等方式取得土地所有權狀。惟甲○○不曾告知被告係以不正當手段取得
      土地所有權狀；被告亦不知該土地所有權狀係甲○○竊盜取得，已如前述，被
      告當無要甲○○以詐騙或竊取等方式取得土地所有權狀。顯見被告本意應係要
      甲○○設法取得告訴人同意交付土地所有權狀，倘告訴人不願出面簽名，則由
      被告設法向農會辦理貸款，自不得以甲○○上開證言，據以認定被告係與甲○○間有偽造文書之犯意聯絡。
  ３、證人甲○○於八十八年十月十二日原審調查時另稱：「在放款前我們曾去頭城
      農會，當時有我、乙○○和她先生三人，當時承辦人林昭平說土地所有人未到
      他不敢辦理。丙○○對保單是八十五年五月三日放款當天游柑淇交給我，要我
      拿回去填的，游柑淇要我拿回去給我媽媽補填，我拿回去自己填，過了幾天交
      回給農會。只有對保人簽章是我偽造我媽的名字，章是我拿給承辦人蓋的，對
      保時間不是我寫的。」（見原審卷第五九頁背面、六○頁）及至本院調查時亦
      稱：「貸款所用的印鑑證明，是我向我媽拿的，其他貸款所需的證件也是我提
      供的。頭城農會授信約定書、抵押權設定切結書之對保簽章欄及立切結書人我
      媽丙○○的名字都是我簽的，對保欄上我媽的名字是農會總幹事叫我拿回家寫
      後，交給乙○○拿回去給他，農會總幹事叫我將對保資料拿回家，是要我自己
      想辦法讓我媽簽名，簽好之後交給乙○○拿回去給他。」（見本院九十年十二
      月十一日訊問筆錄）依證人甲○○上開證言，本件貸款所需印鑑證明、土地所
      有權狀等證件，均係甲○○提供自行辦理，而頭城農會總幹事將授信約定書、
      抵押權設定切結書交由甲○○帶回家中，係要甲○○設法請告訴人簽名，惟甲○○竟擅自於該授信約定書等文件姓名章欄上偽簽告訴人姓名，據以完成貸款
      手續。且經原審將頭城農會授信約定書上對保簽章欄「丙○○」筆跡送鑑定結
      果，該簽名字跡書寫緩慢、僵直，不能確定其書寫特徵，致無法鑑定，有法務
      部調查局第六處補送鑑定資料通知單在卷可稽（見原審卷第一四五頁）亦見甲○○唯恐農會人員發現偽簽告訴人姓名之事。則頭城農會人員既要甲○○設法
      請告訴人於授信約定書、抵押權設定切結書上簽名，甲○○卻自行於該等文件
      上偽簽告訴人姓名，自與被告無涉。況依卷內事證，亦無證據證明被告與甲○○就偽造告訴人簽名於該等文件之犯行，有犯意聯絡及行為分擔。
  ４、告訴人始終否認有至頭城農會辦理借款手續，證人甲○○亦稱告訴人並未出面
      對保。而證人即代書江建宏於八十八年十二月十六日八十七年度重訴字第二三
      號民事案件中證稱：「對保當時甲○○、丙○○都有去理事長辦公室對保。」
      （見原審卷第一五四、一五五頁）及至原審調查時證稱：「本件貸款是農會介
      紹我承辦，我是幫被告處理設定抵押權向農會貸款。整體辦理期間我沒有跟丙○○接觸過，印象中在農會理事長辦公室內辦理對保時才看過丙○○。」（見
      原審卷第二○四、二○五頁）證人即頭城鎮農會理事長關得基於八十七年四月
      二十一日八十七年度重訴字第二三號民事案件中證稱：「本件借款據馮員稱其
      父母親如要貸款沒面子，但有母親提供土地可以貸款，因規定如果有土地抵押
      ，要以會員才可以貸款。後來馮員籌足證件來辦理，我們後來經過授信調查，
      准予貸款，因當天對保承辦員受訓不在，後來請示總幹事可以貸款，當天甲○○確實有帶原告（即丙○○）到場，該對保書係總幹事來對保，由甲○○或原
      告簽名我不清楚，當天原告頭髮微燙，沒戴眼鏡，穿著不會很深之衣服。對保
      規定如不是本身簽名，但為了方便就由我任見證人。」（見八十七年度偵續字
      第三七號卷第二一頁背面、二二頁）及至八十八年八月二日偵查中證稱：「八
      十五年四月十三日在農會對保，是總幹事對保，有我、總幹事游柑淇、江代書
      、甲○○、丙○○、乙○○、林進興在場。當天丙○○確實有去對保。」（見
      八十七年度偵續字第三七號卷第一○一頁背面、一○二頁）證人即頭城鎮農會
      總幹事游柑棋於八十七年四月二十一日八十七年度重訴字第二三號民事案件中
      證稱：「對保當天甲○○有帶原告（即丙○○）本人過來無誤，原告長相為頭
      髮有燙，穿著深色系列衣服，她未戴眼鏡。對保當天在理事長辦公室內，理事
      長問我主辦人員去那兒，我說他去受訓，他才叫我過去。當時我有告知原告其
      女兒貸款之事，她說知道，我並有核對身分證。當場共有原告、張代書、甲○○、乙○○、我及關得基在場。保證書上有見證人關得基簽名，係因本件借款
      為原告授權甲○○代簽名，所以要有見證人簽名。當時係原告（即丙○○）叫
      其女兒代簽，所以我們不便拒絕。」（見八十七年度偵續字第三七號卷第二○
      頁背面）雖證人江建宏、關得基及游柑淇均稱告訴人出面辦理對保手續，然三
      人就本件貸款告訴人是否親自對保，均有利害關係，彼等所稱自不得逕行採信
      。惟甲○○既坦承自行提供貸款所需之印章、印鑑證明、土地所有權狀等文件
      ，且農會人員將授信約定書、借款申請書、擔保放款借據交付帶回家中，係要
      甲○○設法請告訴人簽名，然甲○○卻自行於該借款申請書等文件姓名章欄上
      偽簽告訴人姓名，據以完成貸款手續，縱告訴人未親自辦理對保，亦無從推定
      被告必有參與偽造告訴人名義辦理抵押借款之犯行。
  ５、本件頭城農會擔保放款戶被告借款資料及告訴人抵押權設定切結書所示，連帶
      保證人即告訴人於八十五年四月二十三日已完成對保程序，而該切結書卻於八
      十五年五月三日始出具頭城農會，固與常情有違。惟甲○○於辦理本件抵押貸
      款時，已提供所須文件即告訴人印章、印鑑證明及土地所有權狀，自已足以表
      示告訴人同意設定抵押權之事。且甲○○復坦承切結書、授信約定書上對保簽
      章欄告訴人姓名係自行偽造後交付頭城農會。則該抵押權設定切結書縱於告訴
      人完成對保程序後，始行出具頭城農會，亦不足以認定被告有本件偽造文書之
      犯行。
  ６、被告供稱：八十五年五月三日，與甲○○在合庫宜蘭支庫兌領六百五十萬元現
      金後，甲○○僅交付三百萬元；其餘三百五十萬元則由甲○○自行存入宜蘭信
      用合作社。而甲○○確於八十五年五月三日將三百五十萬元存入宜蘭信用合作
      社，有該社甲○○對帳單在卷可考（見本院卷第五九頁）。雖證人甲○○於本
      院調查時證稱：「八十五年五月三日我○二九六八─九─八帳號有匯入三百五
      十萬元，該三百五十萬元不是五月三日當天我與乙○○一起去頭城農會貸款提
      出後所匯入，那三百五十萬元我是向蕭朱阿玉及林義慶兩位金主借的，因他們
      有很多錢在我這裡流動。我是陸陸續續向蕭朱阿玉與林義慶借該筆三百五十萬
      元，『我想借多少錢他們就會借我多少錢』。該筆三百五十萬元現金是我在八
      十五年五月三日向蕭朱阿玉與林義慶他們借的，他們都是用現金借我，我也都
      是到他們家裡拿現金。我借三百五十萬元是借來兌現支票用。．．．八十五年
      五月三日頭城農會撥款當天我沒有和乙○○去宜蘭合作金庫提款，那天我是有
      和乙○○去頭城農會，但農會還沒撥款前我就已開車先離開了。」（見本院九
      十年十二月十一日訊問筆錄）惟本院指示甲○○陳報蕭朱阿玉、林義慶之姓名
      、年籍及住居所，甲○○卻始終未能提出，所稱向蕭朱阿玉、林義慶借款三百
      五十萬元之事，已屬無據。而甲○○自承積欠被告七、八百萬元，倘當時確能
      向蕭朱阿玉、林義慶借款三百五十萬元，且無論甲○○欲支借多少款項，蕭朱
      阿玉、林義慶均能出借（見甲○○本院證言），則甲○○應能向蕭朱阿玉、林
      義慶借得七、八百萬元現金，自無須再行竊取告訴人土地所有權狀向頭城農會
      借款償還被告之必要。況若非被告親眼目睹甲○○於八十五年五月三日交付被
      告三百萬元後，將其餘三百五十萬元存入宜蘭信用合作社，被告豈能正確供出
      甲○○當日存入宜蘭信用合作社之金額？足見被告辯稱僅收受甲○○三百萬元
      ，另三百五十萬元係由甲○○存入宜蘭信用合作社，確與事實相符。
  ７、證人甲○○於本院調查時證稱：係積欠被告七、八百萬元賭債，本件抵押貸款
      六百五十萬元均由被告取走抵償等語。惟本件貸款六百五十萬元，被告僅收受
      三百萬元，另三百五十萬元係由甲○○存入宜蘭信用合作社，已如前述。而甲○○所稱積欠被告七、八百萬元賭債，卻未能明確供出確實金額，亦與常情有
      違。再被告供稱：甲○○交付之三百萬元係投資砂石廠之款項，後因縣府下令
      蘭陽溪禁採砂石，致砂石廠利潤降低，馮女即欲收回投資款項，乃開立附表所
      示總計面額三百零八萬八千元之支票交付馮女等語。經原審向臺灣中小企業銀
      行羅東分行（下稱中小企銀羅東分行）、台北國際商業銀行羅東分行（下稱國
      際商銀羅東分行）函詢結果，附表所示支票號碼0000000、00000
      00號支票，係華銀羅東分行提出交換提回，該二張支票係存入何人帳戶內無
      法確知；另附表所示支票號碼000000000、0000000000、
      0000000000、0000000000、0000000000、0
      000000000、0000000000號支票，均由甲○○背書提示兌
      領，有中小企銀羅東分行九十年三月十二日九十羅東字第○○四九七號函、國
      際商銀羅東分行九十年三月十五日北商銀羅東（○九○）字第○○○一五函在
      卷可稽。雖該等由甲○○提示之支票總額未達三百零八萬八千元（因部分支票
      流向不明），然甲○○亦未能指出何以收受被告交付上開支票之正當事由，顯
      見被告辯稱該等支票係為償還甲○○交付之三百萬元款項，應堪採信。則依常
      情判斷，倘該三百萬元係甲○○償還被告之賭債，被告豈有再行開立支票償還
      甲○○之理？雖被告供稱甲○○交付三百萬元，係為投資砂石廠一節，未能舉
      證以實其說。然被告既須償還甲○○該三百萬元，該筆款項若非投資款，亦屬
      借款無疑。足見甲○○指證貸款所得六百五十萬元悉數償還被告賭債，要非屬
      實。
  ８、甲○○於本院調查時證稱：因積欠被告七、八百萬元賭債，無法償還，始依被
      告要求，由被告設法以告訴人土地向頭城農會貸款清償等語。被告則稱係甲○○表示急需支付票款七、八百萬元，欲以告訴人土地抵押貸款。因告訴人在宜
      蘭素有名望，不便出面，而被告為頭城農會會員，始應馮女央求，代為出名向
      頭城農會貸款。查被告僅因與甲○○熟識，即願出名借款供甲○○週轉，固有
      可疑。惟甲○○所稱因積欠被告七、八百萬元賭債，始依被告要求以告訴人土
地貸款清償，均查無證據足認為真實。再甲○○另於八十四年九月初，於宜蘭
      縣宜蘭市○○路三七三號二樓告訴人住處，竊取告訴人多筆土地所有權狀、印
      鑑章及身分證等物，持上開土地所有權狀、印鑑章、身分證等物，並出具其擅
      自以告訴人名義偽造之抵押權設定契約書，向不知情之代書石燦麟、石志忠、
      游森林諉稱告訴人不便出面，惟已在抵押權設定契約書簽章，再委託石志忠等
      三人向宜蘭縣宜蘭地政事務所辦理抵押權登記，復出具盜用告訴人印章及偽簽
      告訴人署押之借據，分別向游李秀蘭、林明通借得款項等情，業據證人甲○○
      於本院八十八年度上訴字第二六七○號所涉偽造有價證券案件坦承不諱，有該
      案判決書在卷可稽。而證人甲○○於八十七年十月十二日偵查中亦證稱：「我
      有跟郭啟綿說過我父母在宜蘭是有名望之人，不便出面對保，石燦琳及游森林
      都只知我母親不會出面，都是我拿回給我母親簽章。我取得我母親設定資料是
      我竊得，並沒向我母親詐騙。」（見八十七年度偵字第九六二號卷第一三五頁
      ）顯見甲○○竊取告訴人土地所有權狀向他人抵押借款時，均係以告訴人不便
      出面對保，但已同意借款為由，再自行於抵押權設定契約上偽造告訴人簽名，
      完成借款手續至灼。又甲○○於八十八年十月十二日原審調查時指稱：「在放
      款前我們曾去頭城農會，當時有我、乙○○和她先生三人，當時承辦人林昭平
      說土地所有人未到他不敢辦理。」（見原審卷第五九頁背面、六○頁）惟證人
      即頭城農會對保承辦員林昭平於原審調查時證稱：「甲○○於民事庭稱當時我
      不願意幫本件辦理，才由游柑淇辦理，是因為當時甲○○不是會員，我才不受
      理，後來由乙○○出面，因乙○○是會員，所以農會才受理。」（見原審卷第
      五七頁背面至五九、六一頁）亦見本件原係甲○○出面向頭城農會辦理抵押借
      款，因甲○○不具農會會員身分，經該農會拒絕後，始由被告出名為之。參以
      本件貸得六百五十萬元，被告確有收受甲○○交付三百萬元之投資款或借款，
      及被告、甲○○於本院調查時均稱彼此間有借貸往來等情觀之，本件應係甲○○向被告表示急需款項週轉，欲以告訴人土地抵押借款，乃因告訴人於宜蘭素
      有名望，不便出面，又因被告為頭城農會會員，被告並欲自甲○○取得三百萬
      元投資款或借款，始受甲○○央求，代為出名借款甚明。
（三）綜上所述，本件告訴人所有坐落宜蘭縣員山鄉○○○段七六五地號之土地，確
      於八十五年五月二日為頭城農會設定最高限額八百四十五萬元抵押權，擔保被
      告向頭城農會借款六百五十萬元。惟該抵押權借款係甲○○竊取告訴人所有上
      開土地所有權狀及偽刻告訴人印章後，再與被告持至頭城農會辦理。而甲○○
      不曾告知被告係以不正當手段取得該土地所有權狀；被告亦不知該土地所有權
      狀係甲○○竊盜取得；且頭城農會人員將抵押借款相關文件即農會授信約定書
      、抵押權設定切結書等交由甲○○帶回家中，係要甲○○設法請告訴人簽名，
      惟甲○○竟擅自於授信約定書、抵押權設定切結書上之對保簽章欄、立切結書
      人偽簽告訴人姓名，據以完成貸款手續。且本件係甲○○向被告表示急需款項
      週轉，欲以告訴人土地抵押借款，乃因告訴人於宜蘭素有名望，不便出面，又
      因被告為頭城農會會員，被告並欲自甲○○取得三百萬元投資款或借款，始受
      甲○○央求，代為出名借款，被告並未與甲○○參與本件偽造文書犯行。此外
      即查無證據足認被告確有被訴之犯行。
五、原審調查結果，認被告不構成犯罪，而為無罪之諭知，經核並無違誤。公訴人上
    訴猶以甲○○指稱被告應知告訴人土地所有權狀係以不正當方法取得；告訴人並
    未親自對保；及被告以自己名義向頭城農會借款，所得款項均交付甲○○，顯與
    常情有違等語，據以認定被告應犯有本件偽造文書犯行，為無理由，應予駁回。
據上論斷，應依刑事訴訟法第三百六十八條，判決如主文。
本案經檢察官陳明光到庭執行職務。
中      華      民      國      九十一      年    一    月   二十三    日
                              臺灣高等法院刑事第十四庭
                                  審判長法  官  陳  祐  輔
                                        法  官  蔡  國  在
                                        法  官  陳  國  文
右正本證明與原本無異。
檢察官如不服本判決應於收受送達後十日內向本院提出上訴書狀，其未敘述上訴之理
由者並得於提起上訴後十日內向本院補提理由書（均須按他造當事人之人數附繕本）
。
                                        書記官  蔡  棟  樑
中      華      民      國    九十一    年     一     月    二 十 三   日
